【裁判字號】    92,交上易,1693
【裁判日期】    921112
【裁判案由】    過失傷害
【裁判全文】
臺灣高等法院臺中分院刑事判決                九十二年度交上易字第一六九三號
    上  訴  人  臺灣彰化地方法院檢察署檢察官
    上  訴  人
    即  被  告  丙○○
    輔  佐  人  丁○○
右上訴人等因被告過失傷害案件，不服臺灣臺中地方法院九十二年度交易字第五三號
中華民國九十二年七月二十一日第一審判決（起訴案號：臺灣臺中地方法院檢察署九
十二年度偵字第二三八○號），提起上訴，本院判決如左：
    主      文
上訴駁回。
    事      實
一、丙○○於民國（下同）九十一年九月十九日二十二時五分許，駕駛其所有車牌號
    碼為２Ｖ─０６８５號之自用小客車（汽缸容量為一七九四西西），沿國道一號
    中山高速公路，由北往南方向行駛，行經國道一號中山高速公路一九三公里又一
    ○○公尺南向處時，原應注意汽車在行駛途中，不得驟然或任意變換車道，如欲
    超越前車或變換車道時，應先顯示方向燈告知前後車輛，並保持安全距離及間隔
    ，方得超越或變換車道，依當時情形，又無不能注意之情形，竟疏於注意及此，
    自內側車道驟然向右變換車道，而擦撞及同向行駛於中線車道、由甲○○所駕駛
    之車牌號碼Ｇ７─９５１１號自小客車，致車牌號碼Ｇ７─９５１１號自小客車
    失控右斜，先碰撞路肩外側護欄後，復反彈打轉而停於外側車道，適有由張名甡
    所駕駛車牌號碼為ＡＧ─５４８號營業大客車行駛於外側車道，突遇此緊急狀況
    而煞停不及，致所駕駛營業大客車之右前綠色保險桿處與甲○○所駕自小客車左
    前側車輪處發生碰撞，甲○○因上開先後撞擊而受有左、右側膝部各三乘以二公
    分之擦傷。
二、案經被害人甲○○訴由內政部警政署國道公路警察局第三警察隊報請臺灣彰化地
    方法院檢察署檢察官偵查起訴。
    理      由
一、訊據本案上訴人即被告丙○○（以下簡稱為被告）雖坦承伊確有於前開案發時、
    地，駕駛車牌號碼為２Ｖ─０６８５號之自用小客車行駛於中山高速公路內線車
道，亦坦承伊所駕駛之上開車輛當時有與告訴人甲○○（以下簡稱為告訴人）在
    中線車道所駕駛車牌號碼為Ｇ７─９５１１號之自小客車發生碰撞，以致告訴人
    所駕駛上開車輛失控右斜，先碰撞路肩外側護欄後，復反彈打轉而停於外側車道
    ，致遭案外人張名甡所駕駛車牌號碼為ＡＧ─５４８號營業大客車碰撞，因而受
    有上開傷害之情，但被告仍矢口否認有何犯罪情事，並辯稱：案發當時，伊係駕
    車在內側車道內往前行駛，並沒有要變換車道，是告訴人或因打瞌睡駕駛而駕車
    自右後方擦撞伊所駕駛車輛之右前車門，才致車禍發生，伊並無過失，鑑定單位
    依據案發之後相關車輛停放之位置圖所為之鑑定與事實不符，要無可採云云。
二、然查：
（一）本案被告前開犯罪事實，業據告訴人分別於警訊、偵查中，及於原審及本院審
      理時，均堅指不移，並有道路交通事故調查報告表一份、警方在案發後所拍攝
      之事故現場車損照片八張、被告庭呈之現場車損照片六張、秀傳紀念醫院出具
      之驗傷診斷書一紙附卷可資佐證。就告訴人所指訴之內容，其中關於告訴人所
      駕駛車牌號碼Ｇ７─９５１１號自小客車，在案發前係在中山高速公路中線車
      道行駛，而被告所駕駛車牌號碼為２Ｖ─０６８５號之自用小客車，則係在中
      山高速公路內線車道行駛乙節，亦經被告於警、偵訊中，及於原審及本院審理
      時，均是認無誤，此情應堪認定。另就告訴人與被告所駕駛上開車輛在發生碰
      撞後，告訴人所駕駛車牌號碼為Ｇ７─９５１１號之自小客車係失控右斜，先
      碰撞路肩外側護欄後，復反彈打轉而停於外側車道，再遭張名甡在外側車道所
      駕駛車牌號碼為ＡＧ─５４８號營業大客車予以碰撞，致告訴人受有上開傷害
      ；而被告所駕駛上開車輛在與告訴人所駕駛上開車輛發生碰撞之後，雖往內側
      護欄（即南下與北上車道中間之護欄）偏行，但並未撞及中間護欄，並經被告
      將此車輛往外駛至路肩停靠，上情除據證人張名甡證述明確外，亦為被告所是
      認。上情亦堪認定。
（二）次就本案告訴人與被告所駕駛上開車輛在發生碰撞前，係告訴人所駕駛之自小
      客車欲往內線車道駛行，而撞及被告所駕駛之上開車輛，或係因被告所駕駛之
      自小客車欲往中線車道駛行，而撞及告訴人所駕駛之上開車輛方面，被告雖以
      前開情詞辯稱：係告訴人所駕駛之自小客車欲往內線車道駛行，而撞及伊所駕
      駛之上開車輛之右前車門，才致車禍發生云云。惟查：
（１）本案告訴人所駕駛車輛於車禍發生之前，既係行駛在被告所駕駛車輛右後方之
      中線車道，則告訴人對於行駛在其左前方之被告車輛，應無視線障礙。在此情
      形，告訴人豈有明知上情，仍駕車往內線車道碰撞被告所駕駛車輛之理。雖被
      告辯稱告訴人當時可能因打瞌睡駕駛，才導致上開不當之駕駛行為。但被告於
      警訊坦承當時伊之行車速度為時速一百公里（見警訊卷宗第五頁），亦即告訴
      人所駕駛車輛之行車速度需在時速一百公里以上，才有可能自被告所駕駛車輛
      之右後方往前碰撞被告所駕駛之車輛。而在打瞌睡駕駛之情形下，其反應較平
      常遲緩，亦不難想像。故告訴人如在打瞌睡之情形下，駕車失慎碰撞被告所駕
      駛之車輛，告訴人應不可能可以馬上轉正其所駕駛車輛之方向盤。在此情形，
      被告所駕駛之上開車輛如遭告訴人以時速一百公里以上之速度，擦撞及車輛之
      右前車門，被告猝不及防，受此擦撞力道影響，被告在內線車道所駕駛之車輛
      竟連近在咫尺之高速公路南下與北上車道中間護欄均未擦撞，此顯屬無法想像
      。被告上開所辯，悖離情理。
（２）次查依卷附車損相片顯示，被告所駕車牌號碼２Ｖ─０６８５號自小客車之受
      損處為右前車門近右前車輪處，並呈凹陷狀，而告訴人甲○○所駕車牌號碼Ｇ
      ７─９５１１號自小客車受損處為左前輪處附近（雖該處有部分受損痕跡應係
      營業大客車其後撞擊所致，然與被告所駕車輛擦撞之處確為告訴人所駕車輛之
      左車輪處附近，應無疑義），則以該兩車發生碰撞後，告訴人甲○○所駕之車
      牌號碼Ｇ７─９５１１號自小客車係失控向右側衝向外側護欄，且於撞擊外側
      護欄後，復反彈打轉而停於外側車道，顯見當時車牌號碼Ｇ７─９５１１號自
      小客車右斜失控之受力甚強。倘如被告所辯係告訴人侵入內線車道從右後方擦
      撞其車，則依當時被告所駕車牌號碼２Ｖ─０６８５號自小客車係往前直駛，
      其作用力向前，告訴人所駕之車牌號碼Ｇ７─９５１１號自小客車係左斜行駛
      ，其作用力向左前，衡諸力學原理，車牌號碼Ｇ７─９５１１號自小客車既係
      左斜擦撞車牌號碼２Ｖ─０６８５號自小客車，縱有反作用力，亦應不至於強
      至失控右斜撞擊外側護欄，復反彈打轉而停於外側車道。反之，如告訴人所指
      訴係被告駕車突然由內線車道切出中線車道而撞上其所駕車輛，則告訴人所駕
      之車牌號碼Ｇ７─９５１１號自小客車係直線行駛，其作用力向前，被告所駕
      之車牌號碼２Ｖ─０６８５號自小客車係右斜行駛，其作用力向右前，依力學
      原理，車牌號碼２Ｖ─０６８５號自小客車於右斜擦撞車牌號碼Ｇ７─９５１
      １號自小客車，即有可能致車牌號碼Ｇ７─９５１１號失控右斜撞擊外側護欄
      ，復反彈打轉而停於外側車道。再參酌車輛駕駛人縱依車內後視鏡，或依車外
      、右後視鏡關看，其對於在該車右後門旁邊駛行之車輛，會存有視線之死角各
      情，本件車禍之發生，應係被告未注意告訴人所駕駛車輛有在其所駕駛車輛之
      右後方之中線車道行駛，而駕車驟然由內線車道切出中線車道，致擦撞告訴人
      所駕駛之自小客車所致。被告以前開情詞辯稱：係告訴人所駕駛之自小客車欲
      往內線車道駛行，而撞及伊所駕駛之上開車輛之右前車門，才致車禍發生云云
      ，殊無可採。
（三）按汽車在行駛途中，不得驟然或任意變換車道，如欲超越前車或變換車道時，
      先顯示方向燈告知前後車輛，並保持安全距離及間隔，方得超越或變換車道，
      高速公路交通管制規則第十一條定有明文。被告駕車自應注意上述道路交通安
      全規定，而依當時路況，又無不能注意之情形，詎竟疏未注意，以致肇事，並
      致告訴人受傷，被告前開駕駛行為顯有過失甚明。又本件經送臺灣省彰化區車
      輛行車事故鑑定委員會鑑定結果及臺灣省車輛行車事故覆議鑑定委員會覆議結
      果，亦均認本件係被告駕駛自小客車自內側車道貿然向右變換車道不當，為肇
      事原因，而告訴人駕駛自小客車按中線車道直行，與第三人張名甡駕駛營業大
      客車按外側車道直行，同無肇事因素，均與本院為相同之認定，有各該委員會
      函文或鑑定意見書各一份在卷可按。上開鑑定係參酌警方繪製之「道路交通事
      故調查報告表」、調查筆錄、及卷附照片為佐證資料所為之鑑定意見。被告辯
      稱上開鑑定僅依案發之後相關車輛停放之位置圖而為鑑定，此部分所辯與事實
      不符，亦無可採。
（四）又告訴人之受傷無論係因遭被告所駕車輛第一次撞擊所致，抑或告訴人所駕車
      輛遭被告擦撞後失控右斜撞擊外側護欄，復反彈打轉停於外側車道，而遭於外
      側車道直行，突遇緊急狀況煞停不及之營業大客車所撞擊時所致，均係因被告
      前揭之過失駕駛行為所接續導致，被告前揭過失駕駛行為與告訴人所受傷害間
      ，當然存有相當因果關係，被告於原審辯稱告訴人所受傷害，非與其所駕車輛
      擦撞所致，同無足取。
（五）至於被告在原審庭呈其與告訴人間電話交談之錄音帶及其譯文，核其內容均屬
      事後雙方商談賠償事宜時所引起之爭執。雖依此談話內容，可見告訴人就訴訟
      程序存有諸多錯誤之觀念，其對被告揚稱：「有配合的醫院下去買發票」、「
      我可以去送紅包（給檢察官）」等語，亦屬不當，並因此導致雙方無法和解，
      告訴人亦難辭其咎，但上開談話內容並無有關本件車禍發生過程之陳述，仍無
      從資為有利於被告之認定，附此敘明。
（六）綜上所述，本案事證明確，被告右揭犯行，洵堪認定，應予依法論科。
三、核被告所為，係犯刑法第二百八十四條第一項前段之過失傷害罪。原審判決以被
    告之上開犯罪事證已甚明確，犯行堪以認定，乃審酌被告就本件車禍發生應負全
    部之過失責任、告訴人所受傷害之部位及受傷程度尚非嚴重、及被告在肇事後尚
    未與告訴人達成和解並賠償民事損失等一切犯罪情狀，並依據刑事訴訟法第二百
    九十九條第一項前段，刑法第二百八十四條第一項前段、第四十一條第一項前段
    ，罰金罰鍰提高標準條例第一條前段、第二條等規定，判處被告拘役三十日，並
    諭知拘役易科罰金之折算標準，其認事用法與量刑均無不合。公訴人依據告訴人
    之請求，以雙方未達成和解，判處被告拘役三十日不當等情詞，提起上訴，指摘
    原審判決不當，請求本院將原審判決撤銷判處被告較重之刑，其上訴為無理由，
    應予駁回。
四、據上論斷，應依刑事訴訟法第三百六十八條，判決如主文。
本案經檢察官乙○○到庭執行職務。
中      華      民      國      九十二   年     十一      月    十二    日
                                  臺灣高等法院臺中分院刑事第三庭
                                        審判長法  官  陳  朱  貴
                                              法  官  胡  忠  文
                                              法  官  廖  柏  基
右正本證明與原本無異。
不得上訴。
                                              書記官  詹  錫  朋
中      華      民      國      九十二   年     十一      月    十二    日
附錄法條：
刑法第二百八十四條第一項前段：
因過失傷害人者，處六月以下有期徒刑、拘役或五百元以下罰金。
                                                                        Ｉ


司法院資訊處製作；財團法人民間司法改革基金會備份。
